【裁判字號】    99,交簡上,87
【裁判日期】    990817
【裁判案由】    過失傷害
【裁判全文】
臺灣高雄地方法院刑事判決            99年度交簡上字第87號
上  訴  人
即  被  告  乙○○
上列上訴人即被告因過失傷害案件，不服本院交通法庭中華民國
99年2 月24日98年度審交簡字第5251號第一審簡易判決（聲請簡
易判決處刑案號：98年度偵字第20203 號），提起上訴，本院管
轄之第二審合議庭裁定以簡式審判程序審理，判決如下：
    主  文
上訴駁回。
乙○○緩刑貳年。
    事  實
一、乙○○考領有普通重型機車駕駛執照，於民國97年10月3 日
    14時5 分許，騎乘車牌號碼YB6-289 號重型機車，沿高雄市
    新興區○○○路由東往西方向行駛，行經中正三路、中山一
    路交岔路口，準備右轉中山一路時，本應注意機車行駛至交
    岔路口時，轉彎車應讓直行車先行，而當時天候晴、日間自
    然光線、柏油路面乾燥、無缺陷、無障礙物、視距良好，依
    其智識、能力，並無不能注意之情事，竟疏未注意貿然右轉
    ，適有甲○○騎乘車牌號碼H8G-809 號重型機車沿中正三路
    慢車道由東往西方向行駛，疏未注意車前狀況，閃煞不及，
    導致甲○○所騎機車車頭與上揭機車右後側車身發生碰撞而
    人車倒地，受有頭部外傷併顱骨骨折與兩側顱內出血、外傷
    性左側顏面神經麻痺及左臀部大腿肌肉挫傷等傷害。乙○○
    於肇事後，未被偵查犯罪機關發覺前，即向到現場處理之警
    員供承肇事，自首並接受裁判。
二、案經甲○○訴由臺灣高雄地方法院檢察署檢察官偵查後聲請
    以簡易判決處刑。
    理  由
一、按上訴人即被告乙○○（下稱被告）所犯係死刑、無期徒刑
    、最輕本刑為3 年以上有期徒刑以外之罪，其就被訴事實為
    有罪之陳述，經本院告知簡式審判程序之旨，並聽取其與檢
    察官之意見後，認無不得或不宜改依簡式審判程序進行之情
    事，依刑事訴訟法第273 條之1 第1 項規定，裁定進行簡式
    審判程序，合先敘明。
二、上揭事實，業據被告於本院審理時坦承不諱，核與被害人甲
    ○○於偵查時所指訴之情節相符，並據證人即前往現場處理
    之員警紀江榮於偵訊時結證案發處理現場之經過等情明確，
    復有高雄市政府警察局98年4 月14日高市警交字第09800218
    46號函檢附之道路交通事故現場圖、道路交通事故調查報告
    表（一）、（二）、道路交通事故談話紀錄表及肇事人自首
    情形紀錄表、高雄市政府消防局98年4 月13日高市消防指字
    第0980004859號函檢附之受理報案紀錄表、高雄市政府警察
    局98年4 月27日高市警勤字第0980024905號函檢附之受理中
    山、中正路交通事故報案紀錄單、公路監理電子閘門查詢單
    、高雄市監理處98年9 月2 日高市監二字第0980021087號函
    及現場照片14張在卷足憑（臺灣高雄地方法院檢察署97年度
    他字第937 號卷第54頁至第69頁、第74頁、第75頁、第98年
    度偵字第20203 號卷第4 頁至第6 頁、第10頁）。而被害人
    因本件車禍而受有頭部外傷併顱骨骨折與兩側顱內出血、外
    傷性左側顏面神經麻痺及左臀部大腿肌肉挫傷等傷害，有高
    雄榮民總醫院診斷證明書1 紙在卷可稽（他卷第3 頁）。另
    按汽車（包括機車）行駛至交岔路口，轉彎車應讓直行車先
    行，道路交通安全規則第102 條第1 項第7 款定有明文，此
    為一般汽車駕駛人所應注意並確實遵守之事項，因被告考領
    有重型機車駕駛執照，就此當知所遵守，且案發當時天候晴
    、日間自然光線、直路、路面乾燥、無缺陷、無障礙物、視
    距良好，亦有道路交通事故調查報告表（一）在卷可按，並
    無不能注意之情事，被告竟疏未注意而貿然右轉，導致被害
    人煞車不及而與被告所騎乘之機車右後側車身發生碰撞，因
    而受有上開所述之傷害。是被告之駕駛行為顯有疏失，且與
    被害人所受傷害間具有相當因果關係，本件事證明確，被告
    過失傷害之犯行，堪以認定，應依法論科。
三、核被告所為，係犯刑法第284 條第1 項前段之過失傷害罪。
    又被告於肇事後留在事故現場，於有偵查犯罪權限之機關或
    公務員僅知悉犯罪事實，尚不知犯罪人為何人前，即主動向
    據報到場處理事故之員警紀江榮坦承肇事，並願接受裁判，
    有卷附高雄市○○○○○道路交通事故肇事人自首情形紀錄
    表1 紙可佐（他卷第19頁），此部分符合刑法第62條前段自
    首之規定，爰予減輕其刑。原審以被告罪證明確，並審酌並
    無前科，素行良好，犯後坦承過失犯行，惟就被害人所受傷
    害部分，未與告訴人達成和解，並衡酌告訴人所受傷勢等一
    切情狀，依刑事訴訟法第449 條第1 項前段、第3 項、第45
    4 條第2 項，刑法第284 條第1 項前段、第62條前段、第41
    條第1 項前段，刑法施行法第1 條之1 ，逕以簡易判決量處
    有期徒刑3 月，並諭知以新臺幣（下同）1,000 元折算1 日
    為易科罰金之折算標準，其認事用法並無違誤，量刑亦稱妥
    適。是被告上訴指摘原審量刑過重等語，為無理由，應予駁
    回。
四、末查，被告前未曾受有期徒刑以上刑之宣告，有臺灣高等法
    院被告前案紀錄表在卷可稽；且本件車禍案件之民事損害賠
    償，被害人與被告已達成和解，被告並已給付現金15萬元予
    被害人無訛，復有調解筆錄1 紙附卷可查（本院卷第28頁）
    ，堪認被告犯後已具有悔意，再念被告現為在學學生，尚有
    學校課業仍待學習，其因一時疏失致罹刑章，信經此偵、審
    程序，當應知所警惕，且基於國家、社會人力資源之有效運
    用，及其個人發展之考量，故本院綜衡上情，因認上開宣告
    之刑以暫不執行為適當，爰併予宣告緩刑2 年，以啟自新。
五、按人民有訴訟之權，乃為憲法第16條所明櫫，亦即人民可籍
    由訴訟之手段，利用客觀、中立之司法制度，以求取權利之
    保障，此對刑事被告而言，訴訟權之貫徹，實質辯護不外為
    該憲法精神之最高指標，防禦權更無疑為其核心內容之一。
    而刑事辯護制度之設置，從被告角度觀之，不僅保障被告法
    律上之利益，企由辯護人之專業，充實被告防禦權，以使訴
    訟上雙方當事人之實質對等外，實更圖以就被告有利之事項
    ，督促國家機關實踐其應然的客觀性義務，並且動搖其不利
    於被告事項之判斷。而法官與檢察官於刑事案件之調查，雖
    本於職權負有於被告有利及不利事項一律注意之客觀義務，
    但相互以觀，被告請求對己為有利之處分，更屬法院應予審
    酌之本責。查本件公訴檢察官於本院審判期日時，量刑求處
    被告緩刑之宣告並應向指定公益團體、地方自治團體或社區
    提供40小時之義務勞務，雖詢問被告並經其同意接受（本院
    卷第46頁），然本案被告在無辯護人為其評析法律效果下，
    即遽依求處之條件為接受，如本院更逕依其接受之條件而為
    判決，而未審酌其客觀條件，依上所述，無疑已侵蝕其防禦
    權，更有違客觀性義務之要求。再觀傷害罪保護之法益乃個
    人之身體法益，並不涉及國家或社會法益之侵害，此與一般
    侵害國家、社會法益，非告訴乃論之罪，亦不得撤回告訴之
    情形顯然有別，倘被害人與被告雙方已達成和解，並獲得賠
    償之金額，此時刑罰若仍須加身於被告，即應從刑罰之目的
    性衡量其輕重。復參刑法第74條第2 項之附條件緩刑宣告，
    係仿刑事訴訟法第253 條之2 緩起訴應遵守事項之體例而設
    ，乃課以被告履行一定負擔之義務，以觀其後效之用，故於
    過失傷害案件中，苟雙方已和解而無損其他法益，則於宣告
    緩刑時，是否仍有附條件宣告之必要，實須依個案之情形論
    究，而非一概宣告緩刑即應為附條件之宣告。是本院審酌本
    案為過失傷害之案件，被告業與被害人甲○○達成和解，並
    給付15萬元予被害人，而被害人亦具狀請求本院給予被告自
    新之機會等語，顯然被害人已願諒解被告之過失行為且獲得
    填補，雖被告經檢察官詢問而應允附為40小時之義務勞務，
    惟因被告非具有法律專業知識之人，不甚了解附條件緩刑宣
    告之刑罰上效果，此一應允依上所述，顯已侵害其防禦權之
    行使，且過失傷害罪如於第一審言詞辯論終結前，達成和解
    並經被害人撤回告訴，被告即無任何之刑責，而本案被告乃
    因於第一審程序中就賠償金額部分未能與被害人形成共識，
    始遲至第二審程序中方與被害人達成和解，顯見被告應已致
    力賠償被害人之損害，被害人雖已不得撤回告訴，惟本院衡
    量法益侵害之程度及附條件緩刑之必要性，認依原審之判決
    並予宣告緩刑2 年，應足觀刑罰之效果，自無庸另為40小時
    義務勞務之附條件緩刑宣告，附此敘明之。
據上論斷，應依刑事訴訟法第455 條之1 第1 項、第3 項、第36
8 條、第364 條、第273 條之1 第1 項，刑法第74條第1 項第1
款，判決如主文。
本案經檢察官黃子宜到庭執行職務。
中    華    民    國    99    年    8     月    17    日
                  交通法庭  審判長法  官   黃建榮
                                  法  官   楊珮瑛
                                  法  官   林勳煜
以上正本證明與原本無異。
不得上訴。
中    華    民    國    99    年    8     月    17    日
                                  書記官   莊正彬
附錄本判決論罪法條：
中華民國刑法第284條
（過失傷害罪）
因過失傷害人者，處 6 月以下有期徒刑、拘役或 5 百元以下罰
金，致重傷者，處 1 年以下有期徒刑、拘役或 5 百元以下罰金
。
從事業務之人，因業務上之過失傷害人者，處1 年以下有期徒刑
、拘役或1 千元以下罰金，致重傷者，處3 年以下有期徒刑、拘
役或2 千元以下罰金。

司法院資訊處製作；財團法人民間司法改革基金會備份。
